【裁判字號】    98,交上訴,718
【裁判日期】    980820
【裁判案由】    公共危險等
【裁判全文】
臺灣高等法院臺南分院刑事判決       98年度交上訴字第718號
上  訴  人
即  被  告  甲○○
上列上訴人因公共危險等案件，不服臺灣嘉義地方法院九十八年
度交訴字第三七號中華民國九十八年五月二十七日第一審判決（
起訴案號：臺灣嘉義地方法院檢察署九十八年度偵字第八三○號
），提起上訴，本院判決如下：
    主  文
上訴駁回。
甲○○緩刑貳年。
    事  實
一、甲○○係設址嘉義市○○街九十七號二樓之三詠笙企業行之
    貨車司機，為從事駕駛業務之人，於民國九十八年一月六日
    下午六時許，駕駛車牌號碼○八五－RG號曳引車（子車車牌
    號碼○一－SV號），由北向南駛經嘉義縣水上鄉嘉南一三線
    及臺八二線橋下中和交流道匝道入口處時，本應注意汽車行
    駛時，駕駛人應注意車前狀況，並隨時採取必要之安全措施
    ，且應遵守道路交通號誌之指示等規定，而當時天候為晴，
    夜間有照明、視線良好，柏油路面乾燥、無障礙及其他缺陷
    ，依其智識、能力並無不能注意之情事，竟疏未注意及此，
    在該處闖越紅燈左轉，而不慎與前方對向車道，自南往北直
    行而來，由酒後無照駕車亦疏未注意車前狀況之李玉欽（抽
    血測試其血液所含酒精濃度高達一四七MG／DL）所騎車牌號
    碼HT二－五五六號重型機車發生擦撞，致李玉欽當場人車倒
    地，受有頸部撕裂傷致頭部外傷併顱骨骨折等傷勢，並於送
    到醫院前即無任何生命徵象，至同日七時十五分宣告急救無
    效死亡。甲○○於肇事後，雖下車查看，且以其使用之00
    00000000號行動電話撥打一一九向消防勤務派遣系
    統報案，告知該處有車禍發生，然為逃避肇事責任，於電話
    中未表明其為肇事之人，並基於肇事逃逸之犯意，在救護車
    、警員尚未到達現場前，即逕自駕車逃逸，嗣為警循線查獲
    。
二、案經李玉欽之母陳虹方訴由臺灣嘉義地方法院檢察署檢察官
    偵查起訴。
    理  由
壹、程序部分：
一、按被告以外之人於審判外之言詞或書面陳述，除法律有規定
    者外，不得作為證據，刑事訴訟法第一百五十九條第一項固
    定有明文。惟被告以外之人於審判外之陳述，雖不符刑事訴
    訟法第一百五十九條之一至第一百五十九條之四規定，而經
    當事人於審判程序同意作為證據，法院審酌該言詞陳述或書
    面陳述作成時之情況，認為適當者，亦得為證據；當事人、
    代理人或辯護人於法院調查證據時，知有第一百五十九條第
    一項不得為證據之情形，而未於言詞辯論終結前聲明異議者
    ，視為有前項之同意，同法第一百五十九條之五亦有明文。
    又被告以外之人於偵查中向檢察官所為之陳述，除顯有不可
    信之情況者外，得為證據；為同法第一百五十九條之一第二
    項所規定。
二、查證人黃君榮、黃順梗於偵查中具結證述之詞係屬於偵查中
    向檢察官所為之陳述，雖屬傳聞證據，惟現階段刑事訴訟法
    規定，檢察官代表國家偵查犯罪、實施公訴，依法有訊問被
    告、證人及鑑定人之權，實務運作時，檢察官於偵查中向被
    告以外之人所取得之陳述，原則上均能遵守法律規定，不致
    違法取供，且經法定具結程序以擔保其證言之可信性，其可
    信度極高，被告並未提出有何顯不可信之情形，是證人黃君
    榮、黃順梗於偵查中之證言，自得為證據。另本案所援引具
    傳聞性質之言詞或書面證據，關於證據能力，提示當事人均
    對之表示無意見，亦未於本案言詞辯論終結前聲明異議，爭
    執無證據能力；本院審酌各該審判外供述證據及書面作成時
    之情況，製作當時之過程、內容、功能等情況，其取得並無
    違法情形，具備合法可信之適當性保障，經綜合判斷，與本
    件犯罪待證事實，具有關連性，核無可信度明顯過低之情事
    ，認具適當性，均得作為證據。
貳、實體部分：
一、上訴人即被告甲○○固坦承就本件車禍發生自己有過失情事
    ，惟矢口否認有肇事逃逸犯行，惟辯稱：是被害人騎車太快
    ，那時剛好左轉燈亮，我才慢慢轉過去，且我是重車我也不
    能快，我只是綠燈往前。肇事當時我有下車打電話及指揮交
    通，但後來有一輛遊覽車說我擋路，我就開車往前一百公尺
    左右，就被說是肇事逃逸，當時我倒回來的時候，被害人就
    已經被救護車載走，我就在一百公尺那裡等候，後來我就開
    車了，我並非故意逃避。又原判決有未適用刑法第五十七條
    之違誤，並請求對伊從輕量刑，而為緩刑之宣告云云。
二、經查：
(一)上開犯罪事實，業據被告甲○○於原審及本院準備程序時坦
    承不諱，核與目擊證人黃君榮、黃順梗於偵查中之證述情節
    相符（見相驗卷第三五、四七至四八頁），並有道路交通事
    故現場圖、道路交通事故調查報告表 (一)、(二)、嘉義縣
    消防局九十八年三月十一日嘉縣消指字第○九八○○二○四
    八三號函附一一九案件記錄表、偵查中勘驗報案錄音紀錄之
    勘驗報告書、水上分局中莊派出所道路交通事故當事人（被
    告）酒精測定紀錄表、內政部警政署刑事警察局九十八年二
    月二十四日刑醫字第○九八○○○九八七五號鑑驗書（○一
    －SV號子車右前側車斗下緣血跡與被害人李玉欽DNA－STR型
    別相同）、證號查詢機車駕駛人（李玉欽）資料各一份附卷
    可稽（見相驗卷第十一至二七頁；偵查卷第六至十一、十三
    頁；原審卷第十六頁）。又被害人李玉欽因本件車禍受有頸
    部撕裂傷致頭部外傷併顱骨骨折等傷勢，並於送到醫院前即
    無任何生命徵象，至同日七時十五分宣告急救無效死亡，業
    經臺灣嘉義地方法院檢察署檢察官督同法醫師相驗屬實，並
    有財團法人天主教聖馬爾定醫院酒精測定紀錄表、九十八年
    一月六日九八字○○二七六號診斷證明書、檢察官勘驗筆錄
    、相驗屍體證明書及臺灣嘉義地方法院檢察署檢驗報告書各
    一件、相驗照片二十幀附卷（見相驗卷第二九、三十、三二
    、四一、五二至六九頁）可憑。則被告於上揭時、地與被害
    人李玉欽發生車禍，以及被害人李玉欽因而受有上揭傷害，
    並因頸部撕裂傷致頭部外傷併顱骨骨折等傷勢，並於送到醫
    院前即無任何生命徵象，至同日七時十五分宣告急救無效死
    亡之事實，堪以認定。
(二)又按駕駛人駕駛汽車應遵守道路交通號誌之指示；駕駛人應
    注意車前狀況，並隨時採取必要之安全措施；行車管制號誌
    之箭頭燈號，右轉箭頭水平向右，左轉箭頭水平向左，直行
    箭頭垂直向上；箭頭綠燈表示僅准許車輛依箭頭指示之方向
    行駛。道路交通安全規則第九十條、第九十三條第一項、道
    路交通標誌標線號誌設置規則第二百零四條第一款、第二百
    零六條第二款第一目分別訂有明文，被告駕車自應注意上述
    道路交通安全規定。又依前開道路交通事故調查報告表 (一
    )所載及現場照片所示，當時天候為晴，夜間有照明、視線
    良好，柏油路面乾燥、無障礙及其他缺陷等客觀情形觀之，
    並無不能注意之情事，其竟疏未注意車前狀況，貿然闖紅燈
    左轉，以致肇事，使被害人李玉欽死亡，其有過失甚為顯然
    ；而被害人當時酒後無照騎車，且疏未注意車前狀況隨時採
    取必要之安全措施，就本件車禍雖與有過失，然此僅係本件
    對被告量刑之參考，仍無解於被告應負過失致死罪責。又被
    害人係因本件車禍死亡，已如前述，則被害人之死亡與被告
    之過失行為間，即有相當因果關係。被告上開任意性自白與
    事實相符，堪予採信。本件事證明確，被告辯無肇事逃逸，
    為無可採，其犯行堪以認定。
三、核被告所為，分別係犯刑法第二百七十六條第二項之業務過
    失致人死亡罪及第一百八十五條之四之肇事致人死亡逃逸罪
    。其所犯上開二罪，犯意各別，觸犯構成要件不同之罪名，
    應予分別論處，併合處罰。
四、原審以被告罪證明確，因予適用刑法第二百七十六條第二項
    、第一百八十五條之四、第五十一條第五款，刑法施行法第
    一條之一第一項、第二項前段之規定，並審酌被告犯後坦承
    犯行之態度、過失之程度、造成被害人死亡之嚴重結果、業
    與被害人家屬達成調解，有嘉義縣中埔鄉調解委員會調解筆
    錄一份在卷可按（見偵查卷第二頁），其肇事逃逸之動機、
    目的、手段暨其自陳國中畢業、已婚、育有二子、目前是砂
    石車司機、經濟狀況不好等一切情狀，分別量處業務過失致
    人於死罪部分有期徒刑六月，肇事致人死亡逃逸罪部分有期
    徒刑七月，並定其應執行刑有期徒刑十月，及敘明因數罪併
    罰中之一罪，依刑法規定得易科罰金，若因與不得易科之他
    罪併合處罰結果而不得易科罰金時，原可易科部分所處之刑
    ，自亦無庸為易科折算標準之記載（司法院釋字第一四四號
    解釋參照），故業務過失致人死亡部分，雖係最重本刑為五
    年以下有期徒刑以下之刑之罪，而受六個月以下有期徒刑之
    宣告，亦毋庸諭知易科罰金折算標準。本院經核原判決認事
    用法俱無不合，量刑亦稱妥適，被告上訴意旨否認犯罪及指
    摘原判決未適用刑法第五十七條為不當，非有理由，應予駁
    回。
五、查被告前未曾因故意犯罪受有期徒刑以上刑之宣告，此有臺
    灣高等法院被告前案紀錄表一份在卷可按，其因一時疏忽，
    致罹刑章，事後已坦承部分犯行，並與被害人家屬達成和解
    ，彌補被害人家屬損害，獲得原諒，有調解筆錄、匯款單據
    、支票及被害人家屬陳情書各一份附本院卷可稽，足認被告
    深具悔意，經此偵、審及刑之宣告教訓後，應知警惕而無再
    犯之虞，本院認其所受宣告之刑，以暫不執行為適當，爰併
    諭知緩刑二年，以啟自新。
據上論斷，應依刑事訴訟法第三百六十八條、刑法第七十四條第
一項第一款，判決如主文。
本案經檢察官郭珍妮到庭執行職務。
中    華    民    國    98    年    8     月    20    日
                  刑事第四庭    審判長法  官  吳志誠
                                      法  官  陳珍如
                                      法  官  高明發
以上正本證明與原本無異。
如不服本判決應於收受送達後10日內向本院提出上訴書狀，其未
敘述上訴理由者，並得於提起上訴後10日內向本院補提理由書（
均須按他造當事人之人數附繕本）「切勿逕送上級法院」。
                                      書記官  歐貞妙
中    華    民    國    98    年    8     月    21    日
附錄本案論罪科刑法條全文：
中華民國刑法第185條之4（肇事遺棄罪）
駕駛動力交通工具肇事，致人死傷而逃逸者，處6月以上5年以下
有期徒刑。
第276條（過失致死罪）
因過失致人於死者，處2年以下有期徒刑、拘役或2千元以下罰金
。
從事業務之人，因業務上之過失犯前項之罪者，處5年以下有期
徒刑或拘役，得併科3千元以下罰金。


司法院資訊處製作；財團法人民間司法改革基金會備份。
